【裁判字號】    97,交抗,36
【裁判日期】    970122
【裁判案由】    聲明異議
【裁判全文】
臺灣高等法院臺南分院交通事件裁定      97年度交抗字第36號
抗  告  人
即受處分人  甲○○
上列抗告人因違反道路交通管理處罰條例案件，不服臺灣臺南地
方法院，中華民國九十六年十二月十日所為裁定（九十六年度交
聲字第五一五號），提起抗告，本院裁定如下：
    主  文
抗告駁回。
    理  由
一、本件抗告意旨略以：抗告人於民國（下同）九十六年六月二
    十日十時四十五分許，駕駛ZYK-七二三輕型機車行經永康市
    ○○路口，時速約二十公里直行，半路躲避衝出警察攔截說
    抗告人直衝二、三個紅燈，然抗告人並無舉發警員所稱之違
    規情形，但警員不理又無拍照存證，就逕開紅單，為此提起
    抗告，請求撤銷原裁定云云。
二、按「汽車駕駛人，行經有燈光號誌管制之交岔路口闖紅燈者
    ，處新臺幣一千八百元以上五千四百元以下罰鍰。」、「汽
    車駕駛人有下列各款所列條款之一者，除依原條款處罰鍰外
    ，並予記點：三、有第四十三條、第五十三條或第五十四條
    情形之一者，各記違規點數三點。」道路交通管理處罰條例
    第五十三條第一項、第六十三條第一項第三款分別定有明文
    。
三、抗告人即受處分人甲○○固不否認有於九十六年六月二十日
    十時四十五分許，駕駛車牌號碼ZYK-七二三號輕型機車行經
    永康市○○路口，惟矢口否認有闖紅燈之行為，經查：
(一)抗告人於上開時間，駕駛其所有之車牌號碼ZYK-七二三號輕
    型機車，行經上開地點闖紅燈違規直行，經臺南縣警察局員
    警攔停，而依道路交通管理處罰條例第五十三條第一項製單
    舉發，嗣經原處分機關於同年六月二十日依該條及同條例第
    六十三條第一項第三款規定，裁處抗告人罰鍰新臺幣（下同
    ）一千八百元，並記違規點數三點等情，有臺南縣警察局九
    十六年六月二十日南縣警交字第Ｍ00000000號舉發
    違反道路交通管理事件通知單、原處分機關九十六年六月二
    十日嘉監南字第裁七四－Ｍ00000000號違反道路交
    通管理事件裁決書各一份在卷足稽（見原審卷第二十三、二
    十五頁）。
(二)抗告人雖堅詞否認有何違規事實，並辯稱員警未提出照片為
    證云云。惟按交通勤務警察或依法令執行交通稽查任務人員
    ，開單舉發違反道路交通管理處罰條例所列之違規事實，經
    公路主管機關或警察機關所為之裁決處罰，本質上為行政處
    分，係公務員基於職務上權力，依法就特定之具體事件所為
    ，並具有公法上效果之單方行政行為。而根據公務員為公法
    上行為具有公信力之原則，該行政處分當可被推定為真正，
    且其據以依法處分之事實認定，亦應可推定為正確無誤，故
    本此公信原則，立法者乃賦予行政機關違反道路交通事件統
    一裁罰基準及處理細則等相關規定，使交通勤務警察或依法
    令執行交通稽查任務人員得當機處分，以達成維護交通秩序
    及公共安全之行政目的。反之，若謂公務員之一切行政行為
    ，均需預留充分之證據，以證明其所認定之事實為真，則國
    家行政勢必受到相當程度之阻礙，而且相關行政目的亦難以
    順利達成，故刑事訴訟法中就犯罪證據有關之規定，與屬於
    行政秩序罰之交通違規裁罰本旨不相符合之部分，自不在得
    以準用之列。從而，交通違規行政爭訟之舉證責任原理，非
    如刑事案件中，應超越任何合理懷疑始可為有罪判決者之嚴
    格程度，而係應與民事訴訟之舉證責任原理相類似，亦即，
    基本上應就行政機關與人民所各自主張有利於己之事實，分
    配其應盡之舉證責任，而非逕予適用刑事訴訟法上之「無罪
    推定」原則，此觀諸行政訴訟法第一百三十六條，規定行政
    訴訟程序準用民事訴訟法第二百七十七條舉證責任分配原則
    之立法意旨，即可明瞭。
(三)查原裁決機關交通部公路總局嘉義區監理所臺南監理站，裁
    決本件抗告人闖紅燈違規直行，乃引據舉發單為證。證人即
    舉發本件違規事件之臺南縣警察局員警連秉煌於原審證稱：
    「他（即抗告人）從永康市○○路由東往西行駛，在復興路
    與二八二巷口時，其他車輛已在停等紅燈，他騎機車慢慢行
    駛過來。」、證人即舉發本件違規事件之臺南縣警察局員警
    郭榮木則證稱：「一般我們都會錄影，當天可能錄影機故障
    ，所以沒錄，但我們看到他騎機車慢慢過來並闖紅燈。」等
    語在卷（見原審卷第十三至第十四頁），查證人即員警連秉
    煌、郭榮木均係本身直接見聞抗告人所駕之機車危險駕駛及
    不服警方取締攔停不停之事實經過，對事實最為明瞭，又經
    以行政及刑事責任擔保其陳述之真實性等各項因素，綜合認
    定其陳述為可採信。而抗告人既未就執勤員警之舉發有誤提
    出相關證據以供調查，亦無任何證據足資證明執勤員警有何
    捏造事實違法取締之不法情事，從而原法院依證人即警員連
    秉煌、郭榮木之證述，而為抗告人違規事實之認定，於法尚
    無不合。
(四)又警察舉發交通違規行為，並不以照片為必要之證明方法，
    若強求各種交通違規行為均需以照片為其裁罰依據，事實上
    殆不可行，蓋闖紅燈（在未設置闖紅燈自動照相儀器之處所
    ）之違規過程，僅約數秒鐘，稍縱即逝，若來得及拍照固然
    最好，可免去不必要之爭議，但若來不及拍照，此短暫之事
    實經過，除全程目睹之員警可資證明外，無法期待此類違規
    行為均須照相為證，是本件縱然未有照相存證，抗告人於前
    開時、地之闖越紅燈直行之違規事實，仍堪予認定，是抗告
    人認無照片可佐云云，亦無理由。
四、綜上，抗告人上開所辯，顯不足採信。從而，原處分機關依
    道路交通管理處罰條例第五十三條第一項、第六十三條第一
    項第三款之規定，裁處抗告人一千八百元罰鍰，並記違規點
    數三點，於法並無不合。抗告人聲明異議，原審裁定駁回，
    核無不合，抗告人抗告意旨，仍執前詞，否認違規行為，核
    無理由，抗告應予駁回。
據上論結，應依道路交通案件處理辦法第二十六條，刑事訴訟法
第四百十二條，裁定如主文。
中    華    民    國    97    年    1    月    22    日
                  刑事第三庭  審判長法  官  陳義仲
                                    法  官  宋明蒼
                                    法  官  蘇清水
以上正本證明與原本無異。
不得再抗告。
                                    書記官  陳嘉琍
中    華    民    國    97    年    1     月    22    日


司法院資訊處製作；財團法人民間司法改革基金會備份。
